臺灣嘉義地方法院民事判決　九十三年度訴字第一四七號
　　原　　　告　乙○○
　　被　　　告　甲○○
　　　　　　　　丙○○
　　訴訟代理人　林芳榮律師
右當事人間請求損害賠償事件，於中華民國九十三年四月二十一日經言詞辯論終結，
本院判決如左：
    主      文
原告之訴駁回。
訴訟費用由原告負擔。
    事實及理由
一、被告甲○○經合法通知，未於言詞辯論期日到場，核無民事訴訟法第三百八十六
    條各款所列情形，爰依原告之聲請，由其一造辯論而為判決。
二、本件原告起訴主張：其與被告丙○○於民國八十一年三月二十九日結婚，嗣於八
    十六年一月五日經本院判決離婚，被告甲○○明知被告丙○○為其原配偶，竟私
    下交往，進而發生性行為，致被告丙○○受孕，於八十四年十二月二日產下一子
    ，原告於九十二年十一月十七日接獲本院九十二年度親字第五○號確認親子關係
    存在事件之起訴狀繕本所附國立成功大學醫學院附設醫院親子鑑定診斷證明書，
    始知該子之生父並非原告，被告二人之行為不法侵害原告基於配偶關係之身分法
    益而情節重大。原告與被告丙○○結婚時有舉行公開儀式，其婚姻確係存在，否
    則何以須以判決離婚結束婚姻關係等情。爰依共同侵權行為之法律關係提起本訴
    。並聲明：被告應連帶給付原告新臺幣（下同）六十萬元及自起訴狀繕本送達翌
    日即九十三年三月五日起至清償日止，按週年利率百分之五計算之利息。
三、被告甲○○未於言詞辯論期日到場，亦未提出書狀，作何聲明或陳述。被告丙○
    ○則以：其與原告因發生婚前性行為而意外懷孕，遂於八十一年三月二十九日覓
    由訴外人侯北、林啟文在結婚證書上簽名後，至戶政機關辦理結婚登記，惟當時
    並未舉行公開儀式，其與原告間之婚姻當為無效，原告既非被告丙○○之配偶，
    其主張基於配偶關係之身分法益受侵害，當無理由等語，資為抗辯。並聲明：(一)
    駁回原告之訴。(二)願供擔保，請准宣告免為假執行。
四、查原告與被告丙○○於八十一年三月二十九日填具結婚證書，嗣於同年七月六日
    持向戶政機關申請結婚登記，結婚登記申請書上證人姓名欄填載為「侯北」、「
    林啟文」，復於八十六年一月五日經本院判決離婚。被告甲○○及丙○○於原告
    與丙○○結婚登記期間發生性行為，致被告丙○○受孕，於八十四年十二月二日
    產下一子等事實，為兩造所不爭，並有戶籍謄本、結婚證書、結婚登記申請書、
    國立成功大學醫學院附設醫院親子鑑定診斷證明書、本院八十五年度婚字第二四
    二號離婚判決附卷可稽，復經本院依職權調閱本院九十二年度親字第五○號確認
    親子關係事件卷宗查核屬實，堪信為真實。
五、按因故意或過失，不法侵害他人之權利者，負損害賠償責任；數人共同不法侵害
    他人之權利者，連帶負損害賠償責任；不法侵害他人之身體、健康、名譽、自由
    、信用、隱私、貞操，或不法侵害其他人格法益而情節重大者，被害人雖非財產
    上之損害，亦得請求賠償相當之金額。其名譽被侵害者，並得請求回復名譽之適
    當處分。前開規定，於不法侵害他人基於父、母、子、女或配偶關係之身分法益
    而情節重大者，準用之。民法第一百八十四條第一項前段、第一百八十五條第一
    項前段、第一百九十五條第一項、第三項固分別定有明文。修正之民法第一百九
    十五條之規定，於民法債編修正施行前，不法侵害他人信用、隱私、貞操，或不
    法侵害其他人格法益或基於父、母、子、女配偶關係之身分法益而情節重大者，
    亦適用之，民法債編施行法第九條亦有明文。又婚姻係以夫妻之共同生活為其目
    的，配偶應互相協力保持其共同生活之圓滿安全及幸福，而夫妻互守誠實，係為
    確保其共同生活之圓滿安全及幸福之必要條件，故應解為配偶因婚姻契約而互負
    誠實之義務，配偶之一方行為不誠實，破壞共同生活之圓滿安全及幸福者，即為
    違反因婚姻契約之義務而侵害他方之權利（最高法院五十五年臺上字第二○五三
    號判例參照）。通姦足以破壞夫妻間之共同生活圓滿安全及幸福，應構成不法侵
    害他人基於配偶關係之身分法益而情節重大，受侵害之人自得依上開規定，請求
    非財產上之損害賠償。
六、惟所謂「通姦」應係指有婚姻之關係，而仍與配偶以外之人發生性行為者而言，
    如行為人無婚姻關係之存在，則無所謂「通姦」可言。按結婚應有公開之儀式及
    二人以上之證人，如不具備此方式，其結婚無效，民法第九百八十二條第一項及
    第九百八十八條第一款定有明文。所謂結婚應有公開之儀式，指結婚之當事人應
    行定式之禮儀，使不特定人得以共聞共見認識其為結婚者而言（最高法院五十一
    年臺上字第五五一號判例參照）。原告雖主張其與被告丙○○結婚時有舉行公開
    儀式，惟其於本院審理中自承：結婚當天係由其母自行煮食，有請客一、二桌，
    未著禮服、未拍婚紗照，被告丙○○之母亦未出席，當天早上去辦登記，中午到
    晚上宴客等語，其於另案本院九十二年度親字第五○號確認親子關係事件審理中
    亦稱：結婚當日只辦二桌，有親戚及朋友在場，未放帖子，只是電話聯絡朋友，
    未穿禮服，其與丙○○均著平常衣服，當時有告訴丙○○以後要補辦婚禮，當日
    是先辦登記再辦桌等語，足見當日縱有宴客，但原告未向與宴者表達係為其與被
    告丙○○結為夫妻之意義而舉行喜宴，且為與宴之客人所瞭解，仍未符合公開儀
    式之要件。且結婚證書所載之結婚日期為八十一年三月二十九日，嗣於同年七月
    六日始辦理結婚登記，有結婚證書及結婚登記申請書在卷可憑，與原告所述先登
    記再請客等情，亦不相符，則原告與被告丙○○曾否舉行喜宴，尚非無疑。原告
    雖稱結婚時之證人林啟文為其堂兄，侯北係其遠親，惟均未陳明其年籍、住址等
    資料，亦無從查證。原告與被告丙○○雖曾於八十六年一月五日經判決離婚，然
    此係為註銷戶籍登記有婚姻關係所為，與婚姻關係是否有效成立無必然關係。是
    以，原告既無法舉證證明其與被告丙○○之婚姻有效成立，則被告二人雖然在上
    開結婚登記期間發生性行為，仍不能認為對原告已發生通姦之共同侵權行為。
七、從而，原告以被告二人通姦為由，依共同侵權行為之法律關係，請求被告二人連
    帶給付非財產上之損害賠償六十萬元，及自起訴狀繕本送達翌日起至清償日止，
    按週年利率百分之五計算之利息，為無理由，應予駁回。
八、本件原告並未陳明願供擔保請准宣告假執行，被告陳明願供擔保請准宣告免為假
    執行，容有誤會，併予敘明。
九、本件判決之基礎已臻明確，兩造其餘攻擊防禦方法及舉證，核與判決無影響，爰
    不另一一論述，併此敘明。
十、據上論結，本件原告之訴為無理由，依民事訴訟法第三百八十五條第一項前段、
    第七十八條，判決如主文。
中　 　華　　 民　 　國 　　九十三　   年　 　四　　 月　     三十　    日
~B臺灣嘉義地方法院民事第一庭
~B　　審判長法官　曾文欣
~B　　法　　　官　鄧晴馨
~B　　法　　　官　鄭雅文
右為正本係照原本作成
如對本判決上訴須於判決送達後廿日內向本院提出上訴狀
中　 　華　　 民　 　國 　　九十三　   年　 　四　　 月　     三十　    日
~B　　法院書記官　鄭翔元
